【裁判字號】    89,交上訴,41
【裁判日期】    890830
【裁判案由】    業務過失致死
【裁判全文】
臺灣高等法院高雄分院刑事判決                    八十九年度交上訴字第四一號
    上  訴  人  臺灣屏東地方法院檢察署檢察官
    上  訴  人
    即  被  告  甲○○
    選任辯護人  吳玉豐律師                                             ?
                趙建華
右上訴人因被告業務過失致死案件，不服臺灣屏東地方法院八十九年度交訴字第六十
七號中華民國八十九年年五月二十四日第一審判決（起訴案號：臺灣屏東地方法院檢
察署八十九年度偵字第一七七三號），提起上訴，本院判決如左：
    主  文
上訴駁回。
甲○○緩刑參年。
    事  實
甲○○係南投縣源昌貨運公司聯結車司機，為從事駕駛業務之人，於民國八十九年二
月二日凌晨五時許，駕駛車牌號碼TI-080號營業大貨車，沿速限四十公里之屏東市○
○路由南往北方向行駛，同日凌晨五時二十五分許，途經屏東市○○路與逢甲路口欲
左轉時，本應注意行車速度，依標誌之規定，無標誌者，在市區道路，時速不得超過
四十公里；汽車行駛時，駕駛人應注意車前狀況，隨時採取必要之安全措施；汽車行
駛至交岔路口，左轉彎時，應距交岔路口三十公尺前顯示方向燈或手勢，行至交岔路
口中心處左轉，並不得佔用來車道搶先左轉；及閃光黃燈表示「警告」，車輛應減速
接近，注意安全，小心通過，而依當時情況，又無不能注意之情形，竟疏未注意，貿
然以時速五十公里速度行駛，並搶先左轉，適有楊道明騎乘車牌號碼ＸＣＷ–２８９
號重型機車，沿屏東市○○路由西向東方向行駛，途經前揭交岔口，亦疏未注意支線
道車應暫停讓幹道車先行，致使楊道明所騎乘之機車撞及甲○○所駕駛之營業大貨車
，楊道明因而受有頭部外傷併頭顱骨折、蜘蛛網膜下腔出血之傷害，經送醫急救後，
延至同日十三時五十九分仍不治死亡。甲○○於肇事後，未被有偵查權之公務員或機
關發現其犯行前，即向警察機關自首，進而接受裁判。案經臺灣屏東地方法院檢察署
檢察官相驗後偵查起訴。
    理  由
一、訊據被告甲○○固承認有於右揭時、地駕駛營業大貨車超速行駛，及搶先左轉，
    惟辯以：案發當時路口紅綠燈沒有正常運作，變換閃燈的狀態，視線不好，看不
    太清楚，且被害人楊道明又未開大燈云云，然查：前開事實，有道路交通事故調
    查表一份及現場照片數幀附卷可稽，而被害人楊道明確係因本件車禍受傷不治死
    亡，亦經檢察官督同法醫相驗屬實，製有勘驗筆錄、相驗屍體證明書、驗斷書在
    卷可憑，至於被告雖辯稱：案發當時，視線不好云云，惟查案發地點，位處市區
    ○道路兩旁均設有路燈，且按行車速度，依標誌之規定，無標誌者，在市區道路
    ，時速不得超過四十公里；汽車行駛時，駕駛人應注意車前狀況，隨時採取必要
    之安全措施；汽車行駛至交岔路口，左轉彎時，應距交岔路口三十公尺前顯示方
    向燈，行至交岔路口中心處左轉，並不得佔用來車道搶先左轉；閃光黃燈表示「
    警告」，車輛應減速接近，注意安全，小心通過，道路交通安全規則第九十三條
    第一項第一款、第九十四條第三項、第一百零二條第一項第四款及道路交通號誌
    設置規則第二百十一條第一款分別定有明文。被告駕車行經上揭肇事路段，自應
    注意依上述規定行車，以策安全，被告於本院受訊時亦自白：「我當時時速五十
    公里。」（本院卷四十一頁），且依當時情況，應注意而又無不能注意及此，乃
    竟疏未注意，超速行駛、搶先左轉於前，疏未注意車前狀況，隨時採取必要安全
    措施，因而肇事致被害人楊道明送醫不治死亡，被告業務上之行為自應認為有過
    失，而台灣省高屏澎區車輛行車事故鑑定委員會亦認被告駕駛大貨車超速行駛、
    搶先左轉，與楊道明駕駛重機車支線未讓幹線道車先行同為肇事原因，有該委員
    會鑑定意見書一份附卷可參，益證被告行為之有過失，而其過失行為與被害人死
    亡間具有相當因果關係，是本件事證已臻明確，被告前開辯詞，不足以採信，其
    犯行洵堪認定。
二、核被告所為，係犯刑法第二百七十六條第二項之業務過失致人於死罪。被告於肇
    事後，於有偵查權之機關或公務員發現其犯行之前，自首而接受裁判等情，有道
    路交通事故調查報告表載明報案人即肇事人在卷可稽，應依刑法第六十二條前段
    規定減輕其刑。被告犯罪事證既明，原審依據刑法第二百七十六條第二項、第六
    十二條前段、罰金罰鍰提高標準條例第一條前段之規定，並審酌被告之品性、智
    識程度、犯後態度、犯罪所生之損害已鉅，及被害人於本件車禍之發生亦與有過
    失等一切情狀，量處有期徒刑一年，認事用法均無不當，量刑亦稱允妥，被告上
    訴意旨認量刑過重，原審檢察官承告訴人聲請意旨認原判決量刑過輕，均指摘原
    判決不當，均為無理由，應予駁回。查，被告甲○○前未曾受有期徒刑以上刑之
    宣告，有附卷之被告全國前案紀錄表可稽，被告因過失行為，偶羅刑典，經此刑
    之宣告後，當知警惕而無再犯之虞，本院因認以暫不執行其刑為當，併予諭知緩
    刑三年，以啟自新。
據上論斷，應依刑事訴訟法第三百六十八條、刑法第七十四條第一款，判決如主文。
本案經檢察官林炎昇到庭執行職務。
中    華    民    國     八十九     年       八       月       卅       日
                              臺灣高等法院高雄分院刑事第八庭
                                  審判長法官  郭雅美
                                        法官  莊飛宗
                                        法官  洪兆隆
右正本證明與原本無異。
如不服本判決，應於判決送達後十日內向本院提出上訴狀，其未述理由者並應於提
出上訴狀後十日內向本院補提理由書（應附繕本)。
                                      書記官  葉淑華
中    華    民    國     八十九     年       九       月       一       日
附錄  本判決論罪科刑法條：
刑法第二百七十六條第二項：
從事業務之人，因業務上之過失犯前項之罪者，處五年以下有期徒刑或拘役，得併科
三千元以下罰金。
                                             Ａ


司法院資訊處製作；財團法人民間司法改革基金會備份。
